【裁判字號】    97,重訴,43
【裁判日期】    971015
【裁判案由】    履行契約
【裁判全文】
臺灣臺北地方法院民事判決              97年度重訴字第43號
原      告  內政部警政署
法定代理人  甲○○
訴訟代理人  王東山律師
複  代理人  李美寬律師
            林孝甄律師
訴訟代理人  林美倫律師
複  代理人  陳勵新律師
被      告  光研企業股份有限公司
法定代理人  乙○○
訴訟代理人  陳福寧律師
            劉敏卿律師
上列當事人間請求履行契約事件，本院於民國97年10月1 日言詞
辯論終結，判決如下：
    主  文
原告之訴及假執行之聲請均駁回。
訴訟費用由原告負擔。
    事  實
一、本件原告法定代理人於起訴時為侯友宜，嗣於民國97年6 月
    19日變更為甲○○，此有行政院令附卷可稽，其聲明承受訴
    訟，於法尚無不合。又按訴狀送達後，原告不得將原訴變更
    或追加他訴。但擴張或減縮應受判決事項之聲明者，不在此
    限。民事訴訟法第225條第1項第3 款定有明文。查原告起訴
    時備位聲明第1項請求被告應給付原告新臺幣（下同）224,9
    79,400元及自起訴狀繕本送達翌日起至清償日止，按週年利
    率5%計算之利息。嗣於審理程序中變更該聲明請求被告應給
    付原告224,979,400元及自起85年3月30日起至清償日止，按
    週年利率5%計算之利息。核其所為訴之變更，乃擴張利息部
    分應受判決事項之聲明，合於上開法律規定，附此說明。
二、原告起訴主張：
  (一)原告於82年2月8日以總價224,979,400 元向被告承購軟式西
    裝背心式防彈衣16,244件及防彈板16,244面（下稱系爭貨品
    ），約定交貨日期自82年1月11日決標翌日起180日內即82年
    7 月10日之前交貨，交貨前須經驗收合格，並依通知於30日
    內將貨品送達指定之各警察機關，始得檢附接收單位支領據
    請求付款，此有訂購合約（下稱系爭契約）乙份可稽。嗣因
    交貨、驗收問題發生爭執，被告向鈞院提起給付承攬報酬訴
    訟，經鈞院83年度重訴字第1180號、臺灣高等法院85年度重
    上字第221號及最高法院88年度臺上字第762號民事判決（下
    稱系爭確定判決），判令原告應給付價金224,979,400 元及
    自85年3 月30日起至清償日止按週年利率5%計算之利息。雖
    原告事後提起異議之訴請求回復原狀確認被告對於原告之承
    攬報酬債權不存在，惟仍遭鈞院88年度重訴字第2144號、臺
    灣高等法院89年度重上字第120號、95年度上更(三)字第127號
    及最高法院96年度臺上字第2215號等判決駁回上訴確定。被
    告乃向鈞院民事執行處聲請就上開承攬報酬為強制執行，並
    經核發88年度執字第11905 號收取命令，准許被告向中央銀
    行國庫局收取原告之存款226,554,535 元，雖原告於此時尚
    未對被告清償債務，然中央銀行國庫局於96年12月5 日以附
    條件之方式對被告為清償提存，即已清償該部分之債務。此
    外，原告於鈞院提存所提存之80,000,000元，亦經上開執行
    案件發支付轉給命令，而經鈞院提存所於97年3月5日將連同
    利息共83,038,968元向上開執行案件支付，是此部分亦生清
    償之效力。另原告已於97年4月3日依執行命令提出面額12,4
    33,647元之國庫支票以為履行。準此原告至遲已於97年4月3
    日履行給付系爭貨品價款之義務。按物之出賣人，負交付其
    物於買受人，並使其取得該物所有權之義務。民法第348 條
    第1 項定有明文。而查系爭確定判決固命原告應給付價金，
    惟並未因此免除被告給付系爭貨品之義務，且最高法院96年
    度臺上字第2215號判決，並未稱原告於交付貨款後，不得請
    求被告依系爭契約約定交付新製作之貨品。為此原告乃發函
    促請被告依約交付系爭貨品，詎被告竟予拒絕，經再以97年
    6月6日擴張訴之聲明狀之送達以代催告後，被告仍未履行，
    原告自得依系爭契約第3 條之約定，訴請被告交付如附件所
    示之軟式西裝背心式防彈衣16,244件、防彈板16,244面，並
    以此為先位請求。
  (二)又被告之法定代理人乙○○於鈞院90年度易字第1064號偽造
    文書等刑事案件審理時具狀表示：「……但實際上八十二年
    防彈板部分仍全部存在，八十二年防彈衣則僅剩餘四千件左
    右在倉庫……」等語，至於被告謂前開存在之防彈衣經前開
    刑事案件勘驗後亦認非屬82年間製造之系爭貨品，是以系爭
    貨品當中之防彈衣現已不存在。另現存於被告彰化縣福興鄉
    倉庫之防彈板經前開刑事案件勘驗後，亦認並非82年間所製
    作，此有上開刑事案件勘驗筆錄可參是系爭貨品中之防彈板
    亦已不存在。按因可歸責於債務人之事由，致給付不能者，
    債權人得請求賠償損害。民法第226條第1項定有明文。系爭
    貨品既已不存在，且可歸責於被告，原告自得請求被告負損
    害賠償責任給付系爭貨品之價額224,979,400 元，而以此為
    備位請求。
  (三)據上為先位聲明：被告應給付原告如附件所示之軟式西裝背
    心式防彈衣16,244件、防彈板16,244面。及備位聲明：(一)被
    告應給付原告224,979,400元及自起85年3月30日起至清償日
    止，按週年利率5%計算之利息。(二)願供擔保，請准宣告假執
    行。
三、被告辯稱：
    依最高法院96年度臺上字第2215號確定判決之意旨，原告應
    先行給付被告224,979,400 元始得催告被告交付系爭貨品，
    而原告事後雖曾為部分給付，然又予以假扣押而使被告未獲
    清償，其給付顯未依債之本旨為之，自難認已履行給付價金
    之義務，當然不得請求被告交付系爭貨品。且依該判決所示
    ：「上訴人於尚未依前案確定裁判給付被上訴人價款前，猶
    於八十八年五月六日始限期催告並仍堅持被上訴人交付已逾
    保固期限之八十二年七月一日前製作完成之系爭貨品（見二
    審重上更(一)字卷(三)第一四五頁），考察上訴人請求之社會上
    作用，對國家社會、使用之員警及被上訴人均屬不利，於上
    訴人亦無何利益可言，難謂與誠實信用原則無違，非無權利
    濫用之情事。」原告請求被告給付依82年締約時所訂規格之
    系爭貨品，顯有權利濫用之情形，自不應准許。況且原告既
    未為合法催告，自難認被告有何給付不能或遲延之情形，是
    原告先位聲明與備位聲明均無理由，應予駁回。並就原告先
    位主張部分聲明：駁回原告之訴。就原告備位主張部分聲明
    ：除供擔保免為假執行宣告之聲明外，如主文所示。
四、經查，原告依本院83年度重訴字第1180號、臺灣高等法院85
    年度重上字第221號及最高法院88年度臺上字第762號民事判
    決，應給付被告224,979,400元及自85年3月30日起至清償日
    止，按年息5%計算之利息，此有各該判決在卷可稽。且原告
    嗣後提起回復原狀之訴亦經最高法院駁回確定，則有本院88
    年度重訴字第2144號、臺灣高等法院89年度重上字第120 號
    、95年度上更(三)字第127 號及最高法院96年度臺上字第2215
    號等判決附卷可參，並經本院依職權調取各卷宗核閱屬實。
    而依上開最高法院96年度臺上字第2215號判決所示，原告須
    完成給付價款之義務後，始得通知催告被告交付系爭貨物。
    而查：
  (一)被告依系爭確定判決可收取之224,979,400 元及利息，經本
    院88年度執字第11905號執行案就原告之執行案款2,957,971
    元、37,482,959 元，以及中央銀行國庫局存款226,554,535
    元予以執行後，僅獲清償263,053,538元及82,303,335 元，
    共計345,356,873元（263,053,538＋82,303,335＝345,356,
    873），尚餘12,323,499 元未獲清償。而本院民事執行處乃
    依上開計算書結果，以97年3月18日北院隆88執辛字第11905
    號執行命令，要求原告就上開未清償之金額12,323,499元以
    及訴訟費用未清償之部分110,148 元，總計12,433,647元應
    自動履行，原告並依該函於97年4月3日提出以上開金額加計
    利息後總額12,481,338元之國庫支票以為履行，此有本院民
    事執行處執行命令、強制執行金額計算書、原告97年4月3日
    陳報狀、本院97民執字第1387號收據附卷可證（本院卷第11
    6至第121頁）。惟原告提出上開國庫支票自動履行後，卻又
    經本院民事執行處以97年4月15日北院隆97執全丁字第466號
    執行命令予以扣押，而未由被告領取，此有本院民事執行處
    函文在卷可證（本院卷第190頁至第193頁）。
  (二)從而被告依系爭確定判決本得受領承攬報酬224,979,400 元
    及利息，經本院民事執行處計算至97年3月5日而就原告之相
    關執行案款予以執行後，本息尚餘12,323,499元未獲清償，
    而原告雖依本院民事執行處97年3 月18日北院隆88執辛字第
    11905 號執行命令，於97年4月3日提出包含上開未獲清償金
    額之國庫支票以為自動履行，惟該款項業經本院執行處丁股
    扣押而使得被告迄今尚未領取應受領之承攬報酬12,323,499
    元。據此，原告固然提出國庫支票清償其債務，惟於提出之
    後又再予以假扣押，而未由被告現實受領，顯見其並無清償
    之意，且原告僅係交由執行法院代其清償，並非由執行法院
    代債權人受領，於執行法院將該款交付債權人收受前，難認
    已生清償之效力。是以，原告既尚未完全履行系爭確定判決
    所命給付價金之義務，依最高法院96年度臺上字第2215號判
    決意旨，自無從催告被告交付系爭貨物。原告先位聲明請求
    被告給付系爭貨品，顯屬無據。
  (三)承上所述，原告不得催告被告交付系爭貨品，是被告既尚未
    負有給付義務，即無可能發生原告所指給付不能之情事，準
    此，原告備位主張依民法第226條第1項給付不能之規定請求
    被告負損害賠償責任，亦屬無據。
五、綜上所述，原告未能舉證其已完全履行依系爭確定判決所負
    給付價金之義務，而不得催告被告交付系爭貨品，且被告亦
    未負有給付義務，是則原告依系爭契約先位聲明請求被告給
    付如附件所示之軟式西裝背心式防彈衣16,244件、防彈板16
    ,244面，及依民法第226條第1項為備位聲明請求被告給付22
    4,979,400元及自85年3月30日起至清償日止，按週年利率5%
    計算之利息，均無理由，應予駁回。又原告備位之訴既經駁
    回，其假執行之聲請亦失所附麗，應併予駁回。
六、本件事證已臻明確，兩造其餘攻擊防禦方法及未經本院援用
    之證據，核與判決之結果不生影響，爰不予逐一論駁，併此
    敘明。
七、訴訟費用負擔之依據：民事訴訟法第78條。
中    華    民    國    97    年    10    月    15    日
                  民事第四庭    法  官  余明賢
以上正本係照原本作成
如對本判決上訴，須於判決送達後20日內向本院提出上訴狀
中    華    民    國    97    年    10    月    15    日
                                書記官  楊勝欽


司法院資訊處製作；財團法人民間司法改革基金會備份。
